臺灣高等法院民事判決
                                108年度重勞上更三字第6號
上  訴  人  中華航空股份有限公司

法定代理人  謝世謙  
訴訟代理人  陳金泉律師
            李瑞敏律師
            黃胤欣律師
被 上訴 人  黃立威  
            陳淑麟  
共      同
訴訟代理人  黃賜珍律師
上列當事人間請求給付違約金等事件，上訴人對於中華民國101
年6月5日臺灣臺北地方法院99年度重勞訴字第14號第一審判決提
起上訴，經最高法院第三次發回更審，本院於109年4月22日言詞
辯論終結，判決如下：
    主      文
原判決關於駁回上訴人後開第二項之訴部分，及該部分假執行之
聲請，暨命上訴人負擔訴訟費用之裁判（除確定部分外）均廢棄
。
被上訴人應就判決確定命陳大為給付上訴人新臺幣壹仟零陸拾捌
萬玖仟柒佰玖拾伍元，及被上訴人陳淑麟自民國九十八年七月三
十一日起，被上訴人黃立威自民國九十八年八月十一日起，均至
清償日止，按週年利率百分之五計算之利息部分，負連帶給付責
任。
其餘上訴駁回。
第一審訴訟費用關於命上訴人負擔部分、第二審及發回前第三審
訴訟費用（除確定部分外），由被上訴人連帶負擔。
本判決所命給付，於上訴人以新臺幣參佰伍拾陸萬參仟元供擔保
後得假執行，但被上訴人如以新臺幣壹仟零陸拾捌萬玖仟柒佰玖
拾伍元預供擔保，得免為假執行。
    事實及理由
上訴人起訴主張：原審共同被告陳大為邀被上訴人為連帶保證
  人，於民國89年4月26日與伊簽訂聘僱契約（下稱系爭聘僱契
  約），約定服務一定年限，否則應賠償服務期間所受訓練之訓
  練費用及給付違約金。陳大為於正式簽約服務前，經伊安排至
  德國培訓，於簽約服務後，陸續受有專業訓練，伊支付訓練費
  用及生活津貼計新臺幣（下同）10,008,750元。詎陳大為未依
  約服滿約定之年限即終止勞動契約，應負違約責任，經判決確
  定陳大為應賠償伊訓練費用10,008,750元及違約金681,045元
  ，合計10,689,795元。被上訴人為陳大為之連帶保證人，應與
  陳大為負連帶清償責任。爰依系爭聘僱契約第5條約定，求為
  命被上訴人就陳大為應給付之10,689,795元，及自98年7月31
  日起加計法定遲延利息部分，負連帶給付責任之判決（未繫屬
  本院者，不予贅述）。
　被上訴人則以：伊乃基於陳大為與上訴人職務或人事關係而為
  保證，系爭聘僱契約之保證條款屬未定保證期間之人事保證，
  依法自89年4月26日成立時屆滿3年失效，伊已不負連帶保證責
  任等語，資為抗辯。
原審駁回上訴人對被上訴人之請求，上訴人提起上訴，聲明：
  ㈠原判決關於駁回上訴人後開第二項之訴部分廢棄。
  ㈡被上訴人應就所命陳大為給付10,689,795元，及自98年7月
　　31日起至清償日止，按週年利率百分之五計算之利息部分，
    負連帶給付責任。
  ㈢願供擔保，請准宣告假執行。
  被上訴人答辯聲明：
  ㈠上訴駁回。
  ㈡如受不利判決，願供擔保請准宣告免為假執行。 
兩造不爭執事項：
　㈠陳大為於87年1月19日至德國德航培訓班接受訓練，於89年4 
    月4日進入上訴人公司擔任試用副機師職務，並邀同被上訴
    人為連帶保證人，於89年4月26日簽訂系爭聘僱契約，約定
    服務期限20年。嗣隨即接受742機型訓練，93年間接受A340
    升轉訓進而轉任A340機型副機師。於97年9月10日，陳大為
    以華航公司有違反勞工法令、勞動（聘僱）契約及未按勞動
    （聘僱）契約給付報酬情事，函知上訴人於97年9月11日終
    止系爭聘僱契約；被上訴人於同日亦函知上訴人系爭聘僱契
    約關於保證部分已逾法定期限3年期限而當然失效。
  ㈡上訴人依系爭聘僱契約起訴請求陳大為賠償訓練費用及違約
    金部分，經原法院99年度重勞訴字第14號、本院101年度重
    勞上字第34號、最高法院104年度台上字第93號、本院104年
    度重勞上更㈠字第2號、最高法院107年度台上字第287號駁回
    陳大為之上訴而確定。 　
上訴人主張陳淑麟、黃立威為陳大為之連帶保證人，依聘僱契
  約第5條約定（本院卷第179頁），其等就陳大為應賠償之違約
  金及訓練費用計10,689,795元本息負連帶給付責任，為被上訴
  人否認，辯解系爭聘僱契約第5條約定為未定保證期間之人事
  保證，依民法第756條之3、第756條之4規定，於聘僱契約成立
  時起屆滿3年（即自92年4月16日）起失效，被上訴人自不負連
  帶保證之責。
　㈠系爭聘僱契約第1條、第5條分別約定：「甲方（指上訴人，
    下同）聘僱乙方（陳大為，下同）擔任機師職務，初敘試用
    副機師，依甲方薪資規定，按月支薪。嗣後服勤、考核、升
    遷、調職、獎懲、休假、醫療、撫卹、資遣、退職、退休等
    ，乙方願恪守甲方所定之有關規定及政府相關法令」、第5
    條：「乙方保證人保證乙方遵守約定履行承諾並就乙方應負
    之一切賠償責任負連帶清償之責」。顯然上訴人、陳大為、
    被上訴人已合意於陳大為不履行契約約定之債務即未滿服務
    年限而離職時，應依賠償辦法規定賠償訓練費用及違約金，
    被上訴人並就陳大為應負之一切賠償責任負連帶清償之責，
    核其性質應為一般保證。即雇主與勞工訂立之聘僱契約，如
    有勞工違反最低服務年限，應賠償訓練費用等及相當違約金
    之約定，並由保證人就該部分負連帶保證責任者，此保證之
    性質為一般保證。
　㈡而民法第756條之1第1項規定：「稱人事保證者，謂當事人約
    定，一方於他方之受僱人將來因職務上之行為而應對他方為
    損害賠償時，由其代負賠償責任之契約」，即人事保證係依
    契約以第三人之資格為受僱人代負損害賠償之責任。如當事
    人約定，一方於他方之債務人「不履行債務」時，由其負連
    帶賠償責任時，此應屬民法第739條所規定之一般金錢債務
    保證。被上訴人抗辯系爭聘僱契約第5條之保證乃人事保證
    ，且該約定已經失效，其等不負連帶賠償責任云云，自無可
    取。
　㈢被上訴人另辯稱最高法院108年4月2日108年度第4次民事庭會
    議決議（本院卷第89頁）認系爭約款為一般保證性質，屬違
    憲及違法決議，不能適用於本件云云。按法院組織法增設最
    高法院大法庭制度，修正刪除第57條並增訂第57條之1於 10
    8年7月4日生效施行，最高法院決議及判例制度已廢止，前
    依舊法編選之判例，若無裁判全文可資查考者，應停止適用
    ；其餘判例之效力與未經選編為判例之最高法院裁判相同。
    準此，增訂法院組織法第57條之1第1項、第2項規定於 108
    年7月4日施行後，原最高法院判例已無通案之拘束力，依舉
    重明輕之理，原最高法院所為之決議亦無通案之拘束力。惟
    本院認系爭聘僱契約第5條之約定性質為一般保證，係本院
    基於確信之見解而為之解釋，苟被上訴人認本院卷第89頁之
    最高法院決議係屬違憲及違法，被上訴人仍得依法律所定救
    濟方式為之，其逕辯稱系爭聘僱契約第5條之約定為人事保
    證云云，非屬可採。被上訴人再辯解依先訴抗辯權之規定，
    上訴人應先對陳大為為聲請強制執行云云。然連帶保證債務
    之債權人得同時或先後向保證人為全部給付之請求，保證人
    不得主張先訴抗辯權，被上訴人辯稱上訴人應先對陳大為為
    聲請強制執行，進而主張先訴抗辯權云云，亦無可取。
　㈣陳大為經判決確定應賠償上訴人之違約金及訓練費用，金額
    為7,989,621元（最高法院104年度台上字第93號判決所載）
    ，加應再賠償之訓練費用2,700,174元，計10,689,795元（7
    ,989,621+2,700,174=10,689,795）。被上訴人就此金額陳
    稱：「沒有意見」等語（本院卷第61頁）。上訴人主張被上
    訴人就上開部分，應依聘僱契約第5條約定與陳大為負連帶
    賠償責任，洵屬有據，應予准許。
　㈤上訴人另請求被上訴人自98年7月31日起加計法定遲延利息云
    云。按「給付無確定期限者，債務人於債權人得請求給付時
    ，經其催告而未為給付，自受催告時起，負遲延責任。其經
    債權人起訴而送達訴狀，或依督促程序送達支付命令，或為
    其他相類之行為者，與催告有同一之效力」，民法第229條
    第2項定有明文。查陳大為、被上訴人陳淑麟於98年7月30日
    收受起訴狀繕本，有送達證書在卷可參（原審司北勞調字卷
    第78-79頁），上訴人請求陳淑麟自98年7月31日起加計法定
    遲延利息，自屬有據。另被上訴人黃立威於98年7月31日以
    寄存送達方式收受起訴狀繕本（原審司北勞調字卷第80頁）
    ，依民事訴訟法第138條第2項「寄存送達，自寄存之日起，
    經十日發生效力」、民法第121條第1項「以日、星期、月或
    年定期間者，以期間末日之終止，為期間之終止」之規定，
    上開寄存送達於98年8月10日生效，黃立威給付法定遲延利
    息之始日為98年8月11日，上訴人對黃立威逾此範圍之請求
    ，於法無據，不應准許。
綜上所述，上訴人依系爭聘僱契約第5條之約定，請求被上訴人
  應就判決確定命陳大為給付上訴人10,689,795元，及陳淑麟自
  98年7月31日起、黃立威自98年8月11日起，均至清償日止，按
  週年利率5％計算之利息部分，負連帶給付責任，於法有據，應
  予准許；上訴人逾此範圍之請求，於法無據，不應准許而應予
  駁回，上訴人敗訴部分，假執行之聲請亦失所依據，應併予駁
  回。上開應准許部分，原審（除確定部分外）為上訴人敗訴之
  判決，尚有未洽，上訴意旨指摘此部分原判決不當，求予廢棄
  改判，為有理由，應由本院予以廢棄，改判如主文第二項所示
  。上開不應准許部分，原審（除確定部分外）為上訴人敗訴之
  判決，並駁回其假執行之聲請，理由雖有不同，結論則無二致
  ，此部分原判決仍應予以維持，上訴意旨指摘此部分原判決不
  當，求予廢棄，為無理由，其此部分上訴仍應予以駁回。兩造
  陳明願供擔保，聲請宣告假執行或免為假執行，上訴人勝訴部
  分經核無不合，爰分別酌定相當之擔保金額宣告之。
本件因事證已臻明確，兩造其餘攻擊、防禦方法及所為之立證
  ，經審酌後認與判決之結果不生若何影響，無庸再逐一予以論
  列，合併敘明。
據上論結，本件上訴為一部有理由，一部無理由，依民事訴訟法
第450條、第449條第2項、第79條、第85條第2項、第463條、第
390條第2項、第392條第2項判決如主文。
中　　華　　民　　國　　109 　年　　5 　　月　　13　　日
                  勞動法庭
                        審判長法  官  張靜女
  　　　　　　　　　　　　　　法  官  丁蓓蓓
                              法  官  湯美玉
正本係照原本作成。
上訴人不得上訴。
被上訴人如不服本判決，應於收受送達後20日內向本院提出上訴
書狀，其未表明上訴理由者，應於提出上訴後20日內向本院補提
理由書狀（均須按他造當事人之人數附繕本）上訴時應提出委任
律師或具有律師資格之人之委任狀；委任有律師資格者，另應附
具律師資格證書及釋明委任人與受任人有民事訴訟法第466條之1
第1項但書或第2項（詳附註）所定關係之釋明文書影本。
中　　華　　民　　國　　109 　年　　5 　　月　　13　　日
　　　　　　　　　　　　　    書記官  陳美宜
附註：
民事訴訟法第466條之1（第1項、第2項）：
對於第二審判決上訴，上訴人應委任律師為訴訟代理人。但上訴
人或其法定代理人具有律師資格者，不在此限。
上訴人之配偶、三親等內之血親、二親等內之姻親，或上訴人為
法人、中央或地方機關時，其所屬專任人員具有律師資格並經法
院認為適當者，亦得為第三審訴訟代理人。